【裁判字號】    95,交抗,522
【裁判日期】    950815
【裁判案由】    聲明異議
【裁判全文】
臺灣高等法院臺中分院刑事裁定         95年度交抗字第522號
抗  告  人
即受處分人  甲○○
上列抗告人因違反道路交通管理處罰條例案件，不服臺灣彰化地
方法院，中華民國95年6月27日所為裁定（95年度交聲字第438號
），提起抗告，本院裁定如下：
    主  文
抗告駁回。
    理  由
一、抗告人即受處分人（下稱抗告人）甲○○抗告意旨略以：(一)
    監理站之裁決書雖在民國（下同）95年3月9日以掛號信寄往
    抗告人當時戶籍所在地即彰化縣彰化市○○○路75巷6弄15
    號，但抗告人因早已遷居彰化縣鹿港鎮○○路○段2巷148弄6
    號，故抗告人實際上並未接獲或被告知受處分及裁定之事，
    直至收到郵局寄發之通知書，而於95年5月15日領取日方知
    監理站及法院曾寄罰鍰通知書及裁決書，並獲知書中之內容
    ，無奈時效已過期。故隔日（95年5月16日）早上10點左右
    急速前往彰化監理站辦理聲明異議。(二)監理站人員說，處分
    書及裁決書的送達地點，訂定以戶籍為合法送達地，但一般
    老百姓怎知有這條規定，而將戶籍遷移至寄住所呢？這條文
    實在太不合時宜了。(三)依據民法第133條第3項、第139條、
    第141條規定，送達應以當事人或代理人之住、居所、事務
    所或營業所，交付文書時，視為送達之時，本案抗告人僅收
    受郵局之掛號通知書，也無代理人拒絕收領或被告知受罰之
    內容等事項，此送達應視為有瑕疵之送達，不應該被視為已
    合法送達，而對抗告人連續處罰至永久吊扣駕照。(四)僅因抗
    告人未遵守道路交通標誌之指示，遭罰鍰新臺幣（下同）1
    千8百元整，後因不知情又遭重罰至永久吊扣駕照，這處罰
    是否太過重了點，這不是將飆車超速、酒醉駕車等，歸類在
    一起，輕重不分嗎？因而提起抗告等語。
二、按受處分人，不服道路交通管理處罰條例第8條主管機關所
    為之處罰，得於接到裁決書之翌日起20日內，向管轄地方法
    院聲明異議；又依上開規定聲明異議之期間，自裁決送達之
    翌日起算，並得依法扣除在途期間及聲請回復原狀；另交通
    法庭認聲明異議不合法律上之程式或其異議權已經喪失者，
    應以裁定駁回之，道路交通管理處罰條例第87條第1項、道
    路交通案件處理辦法第12條、第18條前段分別定有明文。再
    按處理違反道路交通管理事件，有關文書送達之程序，依行
    政程序法之規定，違反道路交通管理事件統一裁罰基準及處
    理細則第5條定有明文。而依行政程序法第74條規定：送達
    ，不能依前2條規定為之者，得將文書寄存送達地之地方自
    治或警察機關，並作送達通知書兩份，1份黏貼於應受送達
    人住居所、事務所、營業所或其就業處所門首，另1份交由
    鄰居轉交或置於該送達處所信箱或其他適當位置，以為送達
    。前項情形，由郵政機關為送達者，得將文書寄存於送達地
    之郵政機關。寄存機關自收受寄存文書之日起，應保存3個
    月。是行政機關或郵政機關依行政程序法第74條第1項規定
    為送達者，如於應受送達處所確已完成文書寄存於送達地之
    地方自治、警察機關或郵政機關，並製作送達通知書兩份，
    1份黏貼於送達處所之門首，另1份交由鄰居轉交或置於送達
    處所信箱或其他適當位置時，無論應受送達人實際上於何時
    受領文書，均以寄存之日視為收受送達之日期，而發生送達
    效力。至於同條第3項規定：寄存機關自收受寄存文書之日
    起，應保存3個月。係就寄存機關保存送達文書之期限為規
    定，對於送達生效日期之認定，並無影響。另汽車所有人名
    稱、地址等如有變更，均應向公路監理機關辦理登記；汽車
    有各項異動，不依規定申報登記者，處汽車所有人新臺幣9
    百元以上1千8百元以下罰鍰，道路交通安全規則第23條第1
    項、道路交通管理處罰條例第16條第1項第1款分別定有明文
    ，是汽車所有人之地址有變更時，應辦理變動登記，俾便公
    路監理機關為交通秩序之管理，如未依法辦理變動登記，其
    不利益自應由汽車所有人承擔。
三、查本件原舉發機關即彰化縣警察局交通隊以抗告人甲○○所
    有之車牌號碼PO－6005號自用小客車，於93年12月1日13時
    19分左右，在臺74甲線與彰員路口，因不遵守道路交通標誌
    之指示，乃於95年3月9日以彰監四字第裁64-IA0000000號裁
    決書，對抗告人裁處罰鍰1800元，並記違規點數1點，該裁
    決書經交由郵政機關於95年3月15日向抗告人位於彰化縣彰
    化市○○○路75巷6弄15號之戶籍地為送達，因未獲會晤應
    受送達人本人，亦無受領文書之同居人、受僱人或應受送達
    處所接收郵件人員，遂將該送達文書寄存於光復路180號23
    支局，並作送達通知書兩份，1份黏貼於應受送達人門首，1
    份置於該受送達處所信箱或其他適當位置，以為送達，此有
    交通部公路總局臺中區監理所彰化監理站送達證書1紙附卷
    可憑。抗告人雖以早已遷居彰化縣鹿港鎮○○路○段2巷148
    弄6號而未實際收受罰鍰通知書及裁決書為辯，經查詢抗告
    人全戶戶籍資料查詢結果，抗告人於95年5月24日始行遷入
    彰化縣鹿港鎮○○路○段2巷148弄6號，於本件舉發違反道路
    交通管理事件通知單及裁決書送達之際，抗告人之戶籍地址
    仍為彰化縣彰化市○○○路75巷6弄15號，復依上開道路交
    通安全規則第23條第1項、道路交通管理處罰條例第16條第1
    項第1款等規定，抗告人應為地址變動之登記始可，乃抗告
    人既未依法辦理變更登記，則原處分機關依上揭地址所為送
    達，並無違誤，堪認本件裁決書業已符合行政程序法第74條
    規定為寄存送達，縱令抗告人並未前往領取該通知書，仍自
    寄存之日起發生送達之效力。是抗告人倘對上開處分不服，
    依前揭規定，自應於該裁決書合法送達之翌日即95年3月16
    日起算20日聲明異議始為適法，惟抗告人遲至95年5月16日
    始具狀聲明異議，本件異議顯然已逾上述法定期間，且無從
    補正使其合法。又抗告人以其不知法律為辯，惟按不得因不
    知法律而免除責任，本件抗告人既有前揭交通違規行為，尚
    不能僅因其不知法律或空言指摘法律規定不當，即可置法明
    文規定於不顧，是抗告人以前詞置辯，均無可採。
四、綜上所述，本件原審法院以抗告人提起本件異議已逾法定不
    變期間，認其聲明異議不合法律上程式，而將抗告人之聲明
    異議駁回，其認事用法，核無違誤，抗告人以前揭辯詞提起
    抗告，並無理由，應予駁回。
據上論結，應依道路交通案件處理辦法第26條，刑事訴訟法第41
2條，裁定如主文。
中    華    民    國    95    年    8    月    15     日
          刑事第十一庭  審判長法  官  黃  梅  月
                              法  官  黃  日  隆
                              法  官  林  宜  民
上列正本證明與原本無異。
不得再抗告。
                              書記官  林  桂  鳳
中    華    民    國    95    年    8    月    16     日
                                                      Ａ


司法院資訊處製作；財團法人民間司法改革基金會備份。
